臺灣高雄地方法院民事判決　　　　　 109年度鳳簡字第674號
原　　　告　呂鄭鳳　
法定代理人　呂水海　
訴訟代理人　呂依蓮　
訴訟代理人　黃英傑律師
被　　　告　李淑敏　
訴訟代理人　黃宗德　
　　　　　　張文彰　
上列當事人間請求損害賠償事件，本院於民國111年1月21日言詞
辯論終結，判決如下：
    主      文
一、被告應給付原告新臺幣（下同）309 萬3,721 元，及其中50
    萬元自民國（下同）109 年8 月7 日起至清償日止，暨其中
    259 萬3,721 元自110 年10月23日起至清償日止，均按週年
    利率5 ％計算之利息。
二、原告其餘之訴駁回。
三、訴訟費用由被告負擔。
四、本判決第一項得假執行。但被告如以316 萬3,721 元為原告
    預供擔保，得免為假執行。
    事實及理由
一、原告主張：原告主張：被告於106 年11月27日上午8 時12分
    許，駕駛車號000-0000號自小客車（下稱肇事車輛），沿高
    雄市鳳山區過埤路之外快車道由西向東行駛，於接近過埤路
    與過埤路49巷之交叉路口前，因疏未注意車前狀況，保持左
    右之安全距離，致肇事車輛於超越同向、騎乘車號為XKE-81
    1 號普通重型機車（下稱系爭機車）之原告時，肇事車輛之
    右側擦撞系爭機車之左側，系爭機車因而重心不穩向左側倒
    地，並往右前方滑行，滑行過程中亦輕微碰撞由訴外人毛何
    貞騎乘、後方掛有拖板車之車號為803-QAK 號輕型機車（下
    稱系爭事故）。原告因系爭事故受有頭部外傷併顱內出血、
    臉部撕裂傷，後雖經治療後，仍遺有腦傷引發之認知障礙症
    之重大後遺症，日常生活事務無法自理，需24小時依賴他人
    照顧。原告已支出醫療費用30萬5,544 元、看護費用101 萬
    9,297 元，未來就醫交通費用1 萬零800 元及看護費用252
    萬4,170 元，且因原告身心受有重創，被告應給付精神慰撫
    金100 萬元，扣除已領取之強制險理賠金176 萬6,090 元，
    被告尚應給付原告309 萬3,721 元，為此，爰依民法侵權行
    為之法律關係提起本件訴訟等語。並聲明：被告應給付原告
    309 萬3,721 元，及自支付命令送達被告翌日起至清償日止
    ，按週年利率5 ％計算之利息。
二、被告則以：系爭事故兩造均有肇事責任，兩造均應各負50％
    之過失責任，對原告主張之損害賠償項目及金額，伊僅爭執
    未來就醫交通費用、將來看護費用及精神慰撫金，其餘醫療
    費用及已發生之看護費用均不爭執等語置辯。並聲明：原告
    之訴駁回。
三、本院得心證之理由：
㈠、系爭事故之被告過失責任為何？
  1.被告雖不爭執其就系爭事故應負過失責任，惟抗辯原告亦應
    負50％過失責任（本院卷二第222 頁）。本院就系爭事故發
    生經及肇事責任為何，函請國立澎湖科技大學（下稱澎湖科
    大）為鑑定，澎湖科大之鑑定結論為毛何貞騎乘機車之車速
    為30公理/ 小時，原告騎乘系爭機車速度介於30至39.49 公
    里/ 小時之間，經比對肇事車輛右側及系爭機車左側之刮擦
    痕跡，被告駕駛之肇事車輛之右側與系爭機車左側有高度擦
    撞之可能性，且肇事車輛速度應高於39.49 公里/ 小時，而
    毛何貞騎乘之機車及後掛之托板車並未倒地，且無明顯刮擦
    痕跡，故原告與毛何貞擦撞可能性極低，肇事車輛擦撞系爭
    機車後，系爭機車倒地滑行後，系爭機車之前輪蓋再與毛何
    貞騎乘機車之後掛拖板車發生擦撞，此有國立澎湖科技大學
    110 年9 月9 日鑑定意見書在卷可參（見外放鑑定報告卷66
    頁）。嗣澎湖科大於111 年1 月13日再提出補充說明書，說
    明肇事車輛超越系爭機車之過程中，兩車之相對位置如有不
    同，則有不同之肇事責任歸屬：㈠如系爭機車在前，肇事車
    輛位於系爭機車之左後方，則被告因違反交通安全規則第94
    條第3 項規定，有未注意車前狀況及兩車並行之間隔，且未
    採取必要安全措施，故應由被告負全部之肇事責任；㈡如肇
    事車輛與系爭車輛並行，且位於其左後側，則兩造均有違反
    交通安全規則第94條第3 項規定之違失，被告應負70％至80
    ％之肇事主因責任，原告應負20％至30％肇事次因責任等語
    （本院卷第207 至211 頁）。本院審酌被告駕駛肇事車輛之
    車速較之原告騎乘系爭機車之車速為快，且被告是從原告後
    方接近（倘若原告之車速高於被告，則被告無從接近原告而
    發生系爭事故），則被告自應就車前狀況、保持兩車安全距
    離及避免擦撞，負起全部之注意義務，且遍觀卷內所附卷證
    及澎湖科大鑑定報告，均無明確證據足以說明原告有偏往內
    側車道騎乘或有何違規駕駛行為，被告辯稱兩造應負各50％
    之肇事責任之陳述，難認有據，本院認為澎湖科大補充說明
    書中認為被告應負100 ％肇事責任之鑑定意見較為可採，故
    被告應就系爭事故負全部肇事責任。
㈡、原告得請求之損害賠償金額為何？
  1.按故意或過失，不法侵害他人之權利者，負損害賠償責任。
    汽車、機車或其他非依軌道行駛之動力車輛，在使用中加損
    害於他人者，駕駛人應賠償因此所生之損害。不法侵害他人
    之身體或健康者，對於被害人因此喪失或減少勞動能力或增
    加生活上之需要時，應負損害賠償責任。不法侵害他人之身
    體、健康、名譽、自由、信用、隱私、貞操，或不法侵害其
    他人格法益而情節重大者，被害人雖非財產上之損害，亦得
    請求賠償相當之金額。民法第184 條第1 項前段、第191 條
    之2 前段、第193 條第1 項、第195 條第1 項前段，分別定
    有明文。查，被告應就系爭事故負全部肇事責任已如前述，
    則依上開規定，被告自應就其過失侵權行為負損害負賠償之
    責，茲就被告應負損害賠償之項目及金額，說明如下。
  2.原告得請求之損害賠償金額：
  ⑴已支出醫療費用及看護費用
    被告於本院111 年1 月21日言詞辯論程序表示不爭執原告已
    支出醫療費用及看護費用（本院卷二第223 頁），故原告請
    求被告給付已支出醫療費用30萬5,544 元及看護費用101 萬
    9,297 元，為有理由，應予准許。
  ⑵未來5年就醫回診交通費用
    原告主張每年就醫回診次數為6 次，每次往來交通費用為36
    0 元，先暫予請求未來5 年之就醫回診交通費用共1 萬零80
    0 元部分，雖未提出相關單據為憑，惟本院審酌原告現生活
    需他人24小時照護之現況，及卷內所附阮綜合醫院及高雄醫
    學大學附設中和紀念醫院之多次回診追蹤治療之診斷證明書
    （本院卷一第67及69頁），本院認原告主張需定期回診，實
    屬有據，而原告上開主張之單次往來交通費用之金額及每年
    回診次數，均未有悖於社會常情或有顯著不合理之情形，故
    原告預先請求未來五年之就醫回診交通費用1 萬零800 元，
    應予准許。
  ⑶未來看護費用
    原告自108 年5 月至110 年10月所支出看護費用為57萬4,10
    4 元，每月平均看護費用為1 萬1,936.8 元（計算式：574,
    104 ÷30＝191,936.8 ），每年平均之看護費用應為22萬9,
    642 元（計算式：191,936.8 ×12＝229,642 ，小數點以下
    四捨五入），而原告為36年3 月18日出生，系爭事故發生時
    為70歲，於本院言詞辯論終結之日已滿74歲，而高雄市年滿
    74歲之女性之餘命為14.29 年，依霍夫曼式計算法扣除中間
    利息（首期給付不扣除中間利息）核計後，原告得請求被告
    給付未來看護費用之金額為252 萬4,170 元【計算方式：22
    9,642 ×10.00000000+( 229,642 ×0.29) ×( 11.0000000
    0-00.00000 000) =2,524,169.0000000000 。其中10.00000
    000 為年別單利5%第14年霍夫曼累計係數，11.00000000 為
    年別單利5%第15年霍夫曼累計係數，0.29為未滿一年部分折
    算年數之比例( 14. 29[ 去整數得0.29] ) 。採四捨五入，
    元以下進位】。被告雖抗辯原告未來並無全天需要專人看護
    必要云云，惟被告並未舉證證明原告可康復至日常生活可自
    理且無須他人全日看護之情，故被告所辯，自屬無由，難認
    可採。
  ⑷精神慰撫金
    按不法侵害他人之身體、健康、名譽、自由、信用、隱私、
    貞操，或不法侵害其他人格法益而情節重大者，被害人雖非
    財產上之損害，亦得請求賠償相當之金額，民法第195 條第
    1 項前段定有明文。又慰撫金之多寡，應斟酌雙方之身份、
    地位、資力與加害之程度及其他各種情形核定相當之數額；
    其金額是否相當，自應依實際加害情形與被害人所受之痛苦
    及雙方之身份、地位、經濟狀況等關係決定之。經查，被告
    因過失不法侵害原告之身體，已如前述，揆諸前揭法律規定
    ，原告就其所受非財產上損害向被告請求損害賠償，為有理
    由，應予准許。本院斟酌原告現生活無法自理，24小時需要
    他人全日看護等情，且日後康復痊癒機率甚微，其身心受創
    痛苦非輕，並參酌兩造之財產資力（有兩造之稅務電子閘門
    財產所得調件明細表可參，因屬個人隱私，僅予參酌，不予
    揭露），認原告請求精神慰撫金數額100 萬元尚難謂非當，
    自應准許。ˊ
  ⑸依前所述，原告原得請求被告給付之金額為485 萬9,811 元
    （計算式：305,544 元＋1,019,297 元＋10,800元＋2,524,
    170 元＋1,000,000 元＝4,859,811 元），扣除原告已領取
    之強制險醫療及殘廢給付共176 萬6,090 元，被告應賠付原
    告309萬3,721元。
㈢、末按給付無確定期限者，債務人於債權人得請求給付時，經
    其催告而未為給付，自受催告時起，負遲延責任。其經債權
    人起訴而送達訴狀或依督促程序送達支付命令，或為其他相
    類之行為者，與催告有同一之效力；遲延之債務，以支付金
    錢為標的者，債權人得請求依法定利率計算之遲延利息；應
    負利息之債務，其利率未經約定，亦無法律可據者，週年利
    率為百分之5 ，民法第229 條第2 項、第233 條第1 項前段
    及第203 條分別定有明文。查，原告起訴時請求被告給付50
    萬元，及自支付命令送達被告翌日起至清償日止之法定利息
    ；嗣於110 年10月22日言詞辯論程序擴張請求金額為316 萬
    3,721 元（本院卷二第113 頁），並請求自支付命令送達被
    告之翌日起至清償日止之法定利息。依上開規定，原告就50
    萬元部分，得請求被告給付自支付命令送達被告翌日起即10
    9 年4 月30日（本院卷一第173 頁）至清償日止之法定利息
    ；就請求超過50萬元即259 萬3,721 元部分，得請求自110
    年10月23日起至清償日止之法定利息，逾此範圍之請求，則
    無理由，應予駁回。
四、綜上，原告依侵權行為之法律關係，請求被告給付309 萬3,
    721 元，及其中50萬元自109 年4 月30日起至清償日止，暨
    其中259 萬3,721 元自110 年10月23日起至清償日止，均按
    週年利率5 ％計算之利息，為有理由，應予准許。逾此部分
    ，則無理由，應予駁回。。
五、本件原告勝訴部分，係就民事訴訟法第427 條第1 項訴訟適
    用簡易程序所為被告敗訴之判決，依同法第389 條第1 項第
    3 款之規定，應依職權宣告假執行。
六、本件事證已臻明確，兩造其餘攻擊防禦方法及所提證據，核
    與判決結果不生影響，爰不逐一論述，併此敘明。
七、訴訟費用負擔之依據：民事訴訟法第79條。
中    華    民    國   111    年    2     月    7     日
                  鳳山簡易庭  法    官  林育丞
以上正本係照原本作成。
如不服本判決，應於送達後20日內，向本院提出上訴狀並表明上
訴理由，如於本判決宣示後送達前提起上訴者，應於判決送達後
20日內補提上訴理由書（須附繕本）。
中    華    民    國   111    年    2     月    7     日
                              書  記  官